臺灣臺南地方法院臺南簡易庭民事判決
109年度南簡字第1238號
原      告  王姿云  

被      告  王美力  


上列當事人因被告過失傷害案件（109年度簡字第2064號），原
告提起刑事附帶民事訴訟請求損害賠償（109年度簡附民字第125
號），經本院刑事庭裁定移送前來，本院於民國109年11月18日
言詞辯論終結，判決如下：
    主      文
被告應給付原告新臺幣14,595元，及自民國109年8月3日起至清
償日止，按週年利率百分之5計算之利息。
原告其餘之訴及假執行之聲請均駁回。
本判決第一項得假執行。但被告如以新臺幣14,595元為原告預供
擔保，得免為假執行。
    事實及理由
一、原告主張：被告係動物飼主，應防止其所飼養動物無故侵害
    他人之生命、身體、自由或財產，且不得疏縱寵物在道路奔
    走妨害交通，並應以鍊繩牽引等足以隔離或防免犬隻咬傷人
    之適當設備或防護措施，然其於民國108年12月26日晚上9時
    34分許，在位於臺南市○○區○○路000號公眾往來之通路上，
    竟疏未注意以任何方式監督管控、適當拘束其所飼養犬隻之
    行動，任憑犬隻恣意徘徊遊蕩，致原告騎乘車牌號碼000-00
    0號普通重型機車行經該處時因碰撞到被告豢養之犬隻，而
    人車倒地滑行，致受有尾椎骨骨折、雙膝蓋及雙手擦挫傷等
    傷害（下稱系爭傷勢），被告上開過失傷害原告行為，業經
    檢察官提起公訴，原告爰依侵權行為法律關係，請求被告賠
    償原告因系爭傷勢就醫所支出之醫療費用新臺幣（下同）85
    0元及精神慰撫金10萬元，合計100,850元等語。並聲明：被
    告應給付原告100,850元，及自刑事附帶民事訴訟起訴狀繕
    本送達翌日起至清償日止，按週年利率百分之5計算之利息
    。願供擔保請准宣告假執行。
二、被告則答辯：就系爭車禍發生過程及原告受傷情形並不爭執
    ，被告自認有過失，也願意賠償原告醫療費用，但被告年紀
    已大，無工作收入，原告請求精神慰撫金10萬元過高，被告
    無能力賠償等語。並聲明：請求駁回原告之訴。
三、得心證之理由：
（一）按因故意或過失，不法侵害他人之權利者，負損害賠償責
      任。不法侵害他人之身體或健康者，對於被害人因此喪失
      或減少勞動能力或增加生活上之需要時，應負損害賠償責
      任。不法侵害他人之身體、健康、名譽、自由、信用、隱
      私、貞操，或不法侵害其他人格法益而情節重大者，被害
      人雖非財產上之損害，亦得請求賠償相當之金額，民法第
      184條第1項前段、第193條第1項、第195條第1項分別定有
      明文。查被告於上開時地因疏於監督所飼養犬隻之行動，
      致該犬隻在道路上奔走，妨害交通而與原告所騎乘之機車
      發生碰撞，致使原告人車倒地受有系爭傷勢等情，為被告
      所不爭執，而被告上開行為已構成過失傷害罪乙節，亦經
      本院以109年度簡字第2064號判決被告犯過失傷害罪確定
      ，有上開刑事判決書附於本院卷可憑，是原告主張被告應
      對原告負侵權行為損害賠償責任，自屬有據。
（二）茲就原告請求之項目及金額逐次審酌如下：
   1、原告主張因本件傷害支出醫療費用850元一情，業據提出
      醫療費收據為憑，且為被告所不爭執，並同意賠償，是原
      告上開請求，自屬有據。
   2、原告請求精神慰撫金10萬元部分：按被害人受有非財產上
      損害，請求加害人賠償相當金額之慰撫金時，法院對於慰
      撫金之量定，應斟酌實際加害情形、所造成之影響、被害
      人痛苦程度、兩造之身分、地位、經濟情形及其他各種狀
      況，以核定相當之數額（最高法院51年台上字第223號、4
      7年台上字第1221號判例意旨可資參照）。本件原告因系
      爭傷勢於108年12月26日22時17分至台南市立醫院急診，
      同日23時20分離院，宜休養至少三日避免久坐，併門診追
      蹤治療，有台南市立醫院108年12月26日診斷證明書附於
      警卷可參（見警卷第33頁），不僅身體上受侵害，更增添
      生活上之不便，其精神上自受有痛苦，原告依據民法第19
      5條之規定請求被告給付精神慰撫金，自屬有據。復查原
      告為69年11月9日生，五專畢業，為單親家庭，須在家接
      送小孩，目前在家接案子畫圖，每月收入約1萬至2萬元，
      家庭經濟狀況勉持，107、108年度所得為9,663元、4,513
      元，名下有汽車一輛；被告為40年2月16日生，高中肄業
      ，目前沒有工作收入，居住處為朋友借住，依靠國民年金
      4,600元生活，家庭經濟狀況貧寒，107、108年所得為4,0
      00元、0元，名下無財產、機車1輛，業經兩造陳明，並有
      兩造在警詢筆錄所留之資料、刑事庭調閱之戶籍謄本及本
      院職權調取之兩造稅務電子閘門財產所得調件明細表在卷
      可憑，應堪信為真。本院審酌兩造上開教育程度、經濟狀
      況及原告之受傷程度、復原期間及被告之侵權行為態樣等
      一切情狀，認原告請求精神慰撫金10萬元，尚嫌過高，應
      以2萬元為適當，逾此範圍之請求則屬無據。
   3、綜上，原告得請求之金額合計為20,850元（850元＋2萬元
      ）。
（三）又按損害之發生或擴大，被害人與有過失者，法院得減輕
      賠償金額或免除之，民法第217條第1項定有明文。此項規
      定之目的，在謀求加害人與被害人間之公平，故在裁判上
      法院得以職權減輕或免除之（最高法院85年台上字第1756
      號判例意旨參照）。又汽車（含機車）行駛時，駕駛人應
      注意車前狀況，並隨時採取必要之安全措施，任何人不得
      有疏縱或牽繫畜、禽或寵物在道路奔走，妨害交通，道路
      交通安全規則第94條第3項前段、第140條第7款分別定有
      明文。查系爭事故之發生過程係被告豢養之犬隻在位於臺
      南市○○區○○路000號附近處脫離其所得管領支配範圍恣意
      徘徊遊蕩，適原告騎乘車牌號碼000-000號普通重型機車
      行經該處，見狀已避煞不及，致碰撞該犬隻，此有道路交
      通事故現場圖、調查報告表（一）、（二）、現場照片附
      於警卷可憑，依上開肇事過程，被告固有疏縱飼養犬隻，
      夜間穿越雙黃線，妨害交通之過失，惟原告亦有未注意車
      前狀況之過失，始與被告犬隻發生碰撞，應堪認定，而本
      件車禍肇事責任經送臺南市車輛行車事故鑑定委員會鑑定
      結果亦認：王美力疏縱飼養犬隻，夜間穿越雙黃線路段，
      妨害交通，為肇事主因；王姿云駕駛普通重型機車，未注
      意車前狀況，為肇事次因，亦同此認定，有臺南市車輛行
      車事故鑑定委員鑑定意見書附於臺灣臺南地方檢察署109
      年度調偵字第1144號卷第13、14頁可憑，本院審酌被告上
      開過失行為係肇事主因，原告之過失行為係肇事次因，並
      斟酌兩造上開過失情狀，認被告就系爭事故應負百分之70
      之過失責任，原告應負擔百分之30之過失責任。爰依前揭
      規定，減輕被告百分之30賠償金額，減輕後，原告得請求
      被告賠償之金額為14,595元（計算式：20,850元×（1－0.3
      ）＝14,595元）。
（四）末按給付無確定期限者，債務人於債權人得請求給付時，
      經其催告而未為給付，自受催告時起，負遲延責任。其經
      債權人起訴而送達訴狀，或依督促程序送達支付命令，或
      為其他相類之行為者，與催告有同一之效力；遲延之債務
      ，以支付金錢為標的者，債權人得請求依法定利率計算之
      遲延利息；應付利息之債務，其利率未經約定，亦無法律
      可據者，週年利率為百分之5，民法第229條第2項、第233
      條第1項前段、第203條分別定有明文。本件原告對於被告
      之侵權行為損害賠償請求權，係屬給付未有確定期限之金
      錢債權，揆諸上揭規定，原告主張被告應自起訴狀繕本送
      達被告（109年7月23日寄存送達，經10日即於109年8月2
      日發生送達效力，有本院送達證書附於附民卷第13頁可憑
      ）翌日即109年8月3日起至清償日止，加給按週年利率百
      分之5計算之法定遲延利息，於法有據，亦應予准許。
四、綜上所述，原告本於侵權行為之法律關係，請求被告給付原
    告14,595元，及自109年8月3日起至清償日止，按週年利率
    百分之5計算之利息，為有理由，應予准許，逾此部分之請
    求，為無理由，應予駁回。又原告敗訴部分，其假執行之聲
    請，亦失所據，併予駁回。
五、本件原告勝訴部分係屬民事訴訟法第427條第1項簡易訴訟事
    件，所為被告敗訴之判決，依同法第389條第1項第3款之規
    定，應依職權宣告假執行。另併依同法第392條第2項規定宣
    告被告如為原告預供擔保後，得免為假執行。
六、本件係原告提起刑事附帶民事訴訟，經刑事庭裁定移送審理
    ，免納裁判費，本件訴訟中亦未生其他訴訟費用，故無庸諭
    知訴訟費用之負擔，併此敘明。
中　　華　　民　　國　　109 　年　　12　　月　　4 　　日
                  臺灣臺南地方法院臺南簡易庭
                                  法  官  童來好
上列為正本，係照原本作成。
如不服本判決，應於送達後20日內向本庭（臺南市○○路0段000號
）提出上訴狀（須按他造當事人人數附繕本）。
中　　華　　民　　國　　109 　年　　12　　月　　4 　　日
                                  書記官  郭純瑜